【裁判字號】    96,訴,153
【裁判日期】    971203
【裁判案由】    給付管理費
【裁判全文】
臺灣臺東地方法院民事判決               96年度訴字第153號
原      告  知本富野渡假村區分所有權者管理委員會
法定代理人  丁○○
訴訟代理人  甲○○
被      告  乙○○
            己○○
上列當事人間請求給付管理費事件，本院於民國97年11月19日言
詞辯論終結，判決如下：
    主  文
被告乙○○應給付原告新臺幣伍萬柒仟捌佰貳拾元，及九十七年
七月三十日起至清償日止，按週年利率百分之五計算之利息。
被告己○○應給付原告新臺幣壹萬參仟玖佰貳拾元，及九十七年
八月二日起至清償日止，按週年利率百分之五計算之利息。
訴訟費用新臺幣壹仟貳佰捌拾壹元由被告乙○○負擔、新臺幣參
佰零柒元由被告己○○負擔。
本判決得假執行。但被告乙○○以新臺幣伍萬柒仟捌佰貳拾元、
被告己○○以新臺幣壹萬參仟玖佰貳拾元各為原告預供擔保後，
得免為假執行。
    事實及理由
壹、程序方面：
一、按訴狀送達後，原告不得將原訴變更或追加他訴，但擴張或
    減縮應受判決事項之聲明者不在此限，民事訴訟法第255 條
    第1項第3款定有明文。原告起訴時請求被告乙○○、己○○
    應分別給付原告新臺幣（下同）43,070元、26,390元，及均
    自起訴狀繕本送達翌日起至清償日止，按週年利率5%計算之
    利息。嗣於民國97年7 月29日準備程序中變更為被告乙○○
    應給付原告57,820元及自擴張訴之聲明之翌日起即97年7 月
    30日至清償日止，按週年利率5%計算之利息；被告己○○應
    給付原告13,920元，並請求本院再次送達起訴狀繕本，以計
    算其利息起算日等語（卷一第129頁、130頁），核屬聲明之
    擴張及減縮行為，應屬合法，先予敘明。
二、被告己○○經合法通知，未於言詞辯論期日到場，核無民事
    訴訟法第386 條各款所列情形，爰依原告聲請，由其一造辯
    論而為判決。
貳、實體方面：
一、原告方面：
    (一)原告主張：被告乙○○、己○○為知本富野渡假村（下稱
      系爭渡假村）之區分所有權人，依據公寓大廈管理條例第
      21條及知本富野渡假村管理規約（下稱系爭規約）等規定
      ，應負繳納管理費之義務。惟被告乙○○、己○○分別積
      欠如附表所示之管理費，經原告以存證信函催告渠等繳納
      ，均置之不理等語，爰依管理規約關係提起本件訴訟，並
      聲明如主文第1、2項所示。
    (二)對被告抗辯之陳述：
      1.系爭渡假村C棟9樓及10樓走道空調設備故障係位於同案
        被告丙○○、戊○○所有之套房樓層，其餘被告所有或
        使用之套房均非該樓層，且原告已修復完成。
      2.系爭規約並無規定何種情形住戶得免繳管理費，且被告
        均有使用公共設施之情形，基於權利義務對等，渠等即
        應繳納管理費。若被告認原告未善盡管理之責，應透過
        相關會議提出檢討，不得以拒繳管理費之方式為之。
      3.訴外人豐泰公司應繳納之管理費約225 萬餘元，因代繳
        公共區域之電費已超過應付之管理費，是其於97年度區
        分所有權大會提案，主張抵銷，該案經大會決議通過，
        原告係執行大會決議事項，並非減免特定對象管理費。
二、被告則以：
    (一)乙○○：原告未盡維修之責，且有減免其他住戶（如豐泰
      公司）管理費用之情，並選擇性收取。此外，因其投資失
      利，經濟狀況困難，希望分期給付管理費等語為辯。並聲
      明：原告之訴駁回，如受不利判決，願供擔保免予假執行
      。
    (二)己○○：未於言詞辯論期日到場，亦未提出任何書面聲明
      陳述。
三、不爭執事項如下：
    (一)被告乙○○：其為C2411、C580 號套房之區分所有權人，
      系爭套房面積分別為15坪、14.5坪，自94年1月1日起至97
      年4 月30日止，分別積欠管理費費28,420元、29,400元，
      合計共57,820元。
    (二)被告己○○為B1156 號套房之區分所有權人，系爭套房面
      積為14.5坪，自92年1 月1日起至96年6月30日止，共積欠
      管理費13,920元。
    (三)上開各套房之管理費用，自92年1月份起至94年4月份止，
      以每坪40元計算；自94年5 月份起，不論房屋用途為何，
      一律以每坪50元計算。
    (四)原告於96年7 月10日分別以存證信函第173號、第163號通
      知被告乙○○、己○○，催告其等應於期限前繳交管理費
      。
    (五)原告製作之系爭渡假村應繳管理費明細表（卷一第6 頁）
      、96年6 月16日系爭渡假村區分所有權者管理委員會96年
      度6 月份委員會會議紀錄（卷一第42至46頁）、系爭規約
      （卷一第103之1至103之24頁）之形式真正不爭執。
四、本件爭點：
    (一)果有住戶未繳交管理費或有減免之情況，被告可否援引比
      照辦理？
    (二)果原告不當使用管理費，被告得否據此免繳管理費？
    (三)果原告未盡修繕之責，被告得否據此免繳管理費？
    (四)原告主張被告應給付系爭管理費，有無理由？
五、得心證之理由：
    (一)果有住戶未繳交管理費或有減免之情況，被告可否援引比
      照辦理？
      依據系爭規約第15條：區分所有權者會議為知本富野渡假
      村管理最高權力機構，由全體區分所有權者共同組成。第
      16條第3、5款分別規定：區分所有權者會議職責為討論並
      表決與區分所有權者代表之提案及建議事項，交付管理委
      員會執行、審議管理委員會所提之年度工作報告、經費收
      支報告及下年度之預算。第32條第5項第3款則規定：收費
      計算標準及支出計算標準，可視實際需要可提請區分所有
      權者大會議決經大會通過後調整。由此觀之，管理費收取
      標準及方式應由全體區分所有權人共同決定，被告乙○○
      對此若有意見，應循系爭規約，向區分所有權者會議提案
      ，而非逕向管理委員會主張。此外，管理委員會僅為執行
      機關，對管理費之收取方式並無決定權，故被告乙○○上
      開抗辯洵屬無據。
    (二)果原告不當使用管理費，被告得否據此免繳管理費？
      按原告就管理費之使用應遵守系爭規約，原告縱有不當使
      用等情，亦應由全體區分所有人決定是否改選管理委員會
      或依循法定途徑行使權利。被告負有繳納管理費之義務係
      受系爭規約之拘束，業如前述，自與原告有無不當使用管
      理費無關，被告執此為拒繳之理由，亦屬無據。
    (三)果原告未盡修繕之責，被告得否據此免繳管理費？
      被告以原告未盡修繕之責，主張以類似同時履行抗辯免繳
      管理費。按因契約互負債務者，於他方當事人未為對待給
      付前，得拒絕自己之給付。但自己有先為給付之義務者，
      不在此限。民法第264條第1項定有明文。又所謂同時履行
      之抗辯，乃係基於雙務契約而發生，倘雙方之債務，非本
      於同一之雙務契約而發生，縱令雙方債務在事實上有密切
      之關係，或雙方之債務雖因同一之雙務契約而發生，然其
      一方之給付，與他方之給付，並非立於互為對待給付之關
      係者，均不能發生同時履行之抗辯，亦為最高法院59年台
      上字第850 號判例意旨所揭示。復按規約為公寓大廈區分
      所有權人為增進共同利益，確保良好生活環境，經區分所
      有權人會議決議之共同遵守事項；管理委員會指為執行區
      分所有權人會議決議事項及公寓大廈管理維護工作，由區
      分所有權人選任住戶若干人為管理委員所設立之組織，分
      別為公寓大廈管理條例第3條第12款及第9款所明定，是公
      寓大廈管理規約乃由區分所有權人共同制訂之規範，並由
      管理委員會執行之，換言之，全體區分所有權人組成最高
      意志機關，藉由開會決議權利義務，並訂定規約，故區分
      所有權人遵守規約係秉承全體區分所有權人之意志，與因
      對立之兩造意思一致而成立之雙務契約不同。其次，同時
      履行抗辯係因雙方地位對等，彼此互負之債務有對待給付
      之關係，為求公平，始有此權利，是公寓大廈管理委員會
      與區分所有權人之間，不具對等地位，前者實為執行機關
      ，若該執行機關有卸責或力有未逮之情，應由全體區分所
      有權人依循規約以召開大會之方式解決，非以拒繳管理費
      之方式為之，故被告前揭置辯並無可採。
    (四)原告主張被告應給付系爭管理費，有無理由？
      按系爭規約第32條管理費明定「（二）徵收對象：知本富
      野渡假村區分所有權者（含投資戶、自住戶、商場、停車
      場）」，則區分所有權人自有依約定繳交管理費之義務。
      經查，被告乙○○係系爭C2411、C580 號套房之區分所有
      權人，確由其自住使用，且自94年1月1 日起至97年4月30
      日止，共積欠管理費57,820元未繳之事實，既為被告乙○
      ○所不爭執，依上開規約自應繳交管理費。又被告己○○
      係B1156號套房之區分所有權人，且自92年1月1 日起至96
      年6 月30日止，共積欠管理費13,920元未繳之事實，業經
      原告提出系爭渡假村管理費用明細表為證，又其未於言詞
      辯論期日到場，亦未提出書狀作任何聲明或陳述以供本院
      審酌，自堪認原告主張為真實。從而，原告依系爭規約第
      32條請求被告分別繳如附表所示各套房積欠之管理費，核
      有理由。
六、綜上，原告依系爭規約第32條，請求被告乙○○給付57,820
    元，被告己○○給付13,920元，均屬有據，應予准許。又給
    付有確定期限者，債務人自期限屆滿時起，負遲延責任。遲
    延之債務，以支付金錢為標的者，債權人得請求依法定利率
    計算之遲延利息。應付利息之債務，其利率未經約定，亦無
    法律可據者，週年利率為5﹪，民法第229條第1項、第233條
    第1項前段、第203條分別定有明文。本件原告請求被告所為
    之給付係以支付金錢為標的，依系爭規約第32條第6項第1款
    並定有確定期限即每月15日前繳交，且未約定利息，是原告
    併請求被告乙○○所給付之上開金額以言詞擴張訴之聲明之
    準備程序期日翌日即97年7 月30日起至清償日止，被告己○
    ○所給付之上開金額自起訴狀繕本送達翌日即97年8月2日起
    至清償日止，按週年利率 5﹪計算之利息，均無不合，應予
    准許。
七、本判決原告勝訴部分，係所命給付之金額未逾50萬元之判決
    ，爰依民事訴訟法第389條第1項第5 款之規定，依職權宣告
    假執行。惟被告陳明願供擔保請准免為假執行之宣告，亦無
    不合，爰酌定相當之擔保金額，准許之。
八、本件事證已臻明確，兩造其餘之攻擊防禦方法及舉證，核與
    判決無影響，爰不一一論述，併此敘明。
九、據上論結：原告之訴為有理由，依民事訴訟法第78條、第85
    條第1項、第389條第1項第5款、第392條第2項，判決如主文
    。
中    華    民    國    97    年    12    月    3     日
                  民事庭審判長    法  官  陳銘珠
                                  法  官  陳谷鴻
                                  法  官  傅曉瑄
附表
┌───┬───┬───┬─────────────────────────────────────────┐
│區分所│房號  │坪數（│積欠之管理費明細                                                                  │
│有權人│      │平方公├─────┬─────┬─────┬─────┬─────┬─────┬─────┤
│姓名  │      │尺）  │92年度積欠│93年度積欠│94年度積欠│95年度積欠│96年度積欠│97年度積欠│總計積欠數│
│      │      │      │數額（新臺│數額（新臺│數額（新臺│數額（新臺│數額（新臺│數額（新臺│額（新臺幣│
│      │      │      │幣）      │幣）      │幣）      │幣）      │幣）      │幣）      │）        │
├───┼───┼───┼─────┼─────┼─────┼─────┼─────┼─────┼─────┤
│乙○○│C2411 │15    │          │          │自94年1月1│自95年1月1│自96年1月1│自97年1月1│29,400元  │
│      │      │      │          │          │日起至94年│日起至95年│日起至96年│日起至97年│          │
│      │      │      │          │          │12月31日止│12月31日止│12月31日止│4月30日止 │          │
│      │      │      │          │          │共積欠8,40│共積欠9,00│共積欠9,00│共積欠3,00│          │
│      │      │      │          │          │0元       │0元       │0元       │0元       │          │
│      ├───┼───┼─────┼─────┼─────┼─────┼─────┼─────┼─────┤
│      │C580  │14.5  │          │          │自94年1月1│自95年1月1│自96年1月1│自97年1月1│28,420元  │
│      │      │      │          │          │日起至94年│日起至95年│日起至96年│日起至97年│          │
│      │      │      │          │          │12月31日止│12月31日止│12月31日止│4月30日止 │          │
│      │      │      │          │          │共積欠8,12│共積欠8,70│共積欠8,70│共積欠2,90│          │
│      │      │      │          │          │0元       │0元       │0元       │0元       │          │
├───┼───┼───┼─────┼─────┼─────┼─────┼─────┼─────┼─────┤
│己○○│B1156 │14.5  │自92年1月1│自93年1月1│自94年1月1│          │自96年1月1│          │26,390元  │
│      │      │      │日起至92年│日起至93年│日起至94年│          │日起至96年│          │          │
│      │      │      │12月31日止│12月31日止│12月31日止│          │6月30日止 │          │          │
│      │      │      │共積欠6,96│共積欠6,96│共積欠8,12│          │共積欠4,35│          │          │
│      │      │      │0 元      │0元       │0元       │          │0元       │          │          │
└───┴───┴───┴─────┴─────┴─────┴─────┴─────┴─────┴─────┘
以上正本係照原本作成。
如對本判決上訴，須於判決送達後20日內向本院提出上訴狀，並
附繕本。
中    華    民    國    97    年    12    月    3     日
                                  書記官  陳俊吉


司法院資訊處製作；財團法人民間司法改革基金會備份。
